臺灣高等法院刑事判決
111年度上易字第609號
上  訴  人  臺灣臺北地方檢察署檢察官
被      告  廖志明

上列上訴人因被告妨害名譽案件，不服臺灣臺北地方法院111年
度審易字第80號，中華民國111年3月7日第一審判決（起訴案號
：臺灣臺北地方檢察署110年度偵字第25525號），提起上訴，本
院判決如下：
    主  文
原判決撤銷。
廖志明犯公然侮辱罪，處罰金新臺幣陸仟元，如易服勞役，以新
臺幣壹仟元折算壹日。
    犯罪事實
一、廖志明為三重客運公車司機，於民國110年7月29日16時50分
    許，駕駛車牌號碼000-0000號營業大客車，行經臺北市○○區
    ○○○路000號前，與駕駛車牌號碼000-00號營業小客車之陳義
    光（所涉公然侮辱部分，業經原審以111年度審簡字第888號
    判處罰金新臺幣6千元在案）有行車糾紛，而將車輛停在陳
    義光營業小客車之左側，開啟車門與陳義光發生口角爭執時
    ，竟基於公然侮辱之犯意，在不特定人得共見共聞之現場，
    對陳義光辱罵「幹你娘」等語，足以貶損陳義光之人格評價
    。
二、案經陳義光訴由臺北市政府警察局中山分局報請臺灣臺北地
    方檢察署檢察官偵查起訴。
　　理  由
壹、證據能力
　　本院認定犯罪事實所憑之供述證據，檢察官、被告廖志明於
    本院準備程序時均同意作為證據，經本院審酌各該陳述作成
    時之情況，亦認為適當，而其他非供述證據之取得程序，並
    無違法或不當，因認均有證據能力。
貳、實體方面
一、認定犯罪事實所憑之證據及理由
　㈠上開犯罪事實，迭據被告於警詢、偵訊、原審及本院審理時
    均坦承不諱（見偵卷第12至13、64頁，原審卷第28頁，本院
    卷第60頁），核與告訴人陳義光之指訴情節相合（見偵卷第
    15至17、63至64頁），並有行車紀錄畫面擷圖（見偵卷第21
    至27頁）、現場錄音錄影光碟（見偵查光碟存放袋）及原審
    勘驗筆錄（見原審卷第30至33頁）存卷可稽，足認被告自白
    與事實相符。
　㈡查案發現場為供公眾往來通行之道路，被告當時駕駛公車，
    車上非無乘客，且將車門開啟而與告訴人發生口角爭執，在
    此不特定人得共見共聞之狀態下，當場對告訴人辱罵「幹你
    娘」等語，依一般社會觀念，顯足以貶損告訴人之人格尊嚴
    及社會評價。參諸被告所供：我與告訴人互相對罵，罵髒話
    是告訴人先罵的，我當下聽到很生氣，也才辱罵回去等語（
    見偵卷第13頁），益徵被告當時對告訴人辱罵髒話，顯非單
    純宣洩情緒，或將髒話作為發語詞或口頭禪，其主觀上有公
    然侮辱之犯意，至為灼然。
　㈢本案事證明確，被告犯行堪予認定。
二、論罪科刑及撤銷改判之理由
　㈠核被告所為，係犯刑法第309條第1項之公然侮辱罪。
　㈡原審未就被告供認之辱罵動機，與告訴人指證及事發過程相
    符等節，詳為勾稽審認，逕指被告當時對告訴人辱罵髒話，
    僅在宣洩情緒，或作為發語詞或口頭禪而已（見原判決第7
    至8頁），並以被告之認罪自白，不足以證明其主觀犯意，
    為被告無罪之判決，容有未洽。檢察官執此指摘原判決不當
    ，提起本件上訴，為有理由，自應由本院予以撤銷改判。
　㈢爰以行為人之責任為基礎，審酌被告犯罪之起因、動機、目
    的、行為惡性、犯罪時所受之刺激、對於告訴人所生危害程
    度，及犯後自始至終均坦承犯行，惟迄未與告訴人成立和解
    ，兼衡其教育程度、工作收入情形、家庭生活狀況（見本院
    卷第61頁）等一切情狀，及告訴人之意見（見本院卷第61、
    63頁），量處罰金新臺幣6千元，並諭知易服勞役之折算標
    準。
據上論斷，應依刑事訴訟法第369條第1項前段、第364條、第299
 條第1項前段，判決如主文。
本案經檢察官李巧菱提起公訴，檢察官楊舒雯提起上訴，檢察官
董怡臻到庭執行職務。
中　　華　　民　　國　　111 　年　　6 　　月　　30　　日
              　　刑事第六庭    審判長法　官  劉方慈
                                      法　官  許曉微
                                      法　官  朱嘉川
以上正本證明與原本無異。
被告或得為被告利益上訴之人如不服本判決，應於收受送達後20
日內向本院提出上訴書狀，其未敘述上訴之理由者並得於提起上
訴後20日內向本院補提理由書（均須按他造當事人之人數附繕本
）「切勿逕送上級法院」。
                                      書記官  尤朝松
中　　華　　民　　國　　111 　年　　7 　　月　　1 　　日
附錄本案論罪科刑法條全文
中華民國刑法第309條
公然侮辱人者，處拘役或9千元以下罰金。
以強暴犯前項之罪者，處1年以下有期徒刑、拘役或1萬5千元以
下罰金。